臺灣高等法院臺南分院刑事判決
                                    110年度上訴字第764號
上  訴  人  
即  被  告  李振宇


選任辯護人  陳冠仁律師
            嚴孟君律師
上列上訴人即被告因違反槍砲彈藥刀械管制條例案件，不服臺灣
臺南地方法院110年度訴字第188號110年5月4日第一審判決（起
訴案號：臺灣臺南地方檢察署110年度偵字第881號），提起上訴
，本院判決如下：
    主  文
原判決關於恐嚇危害安全部分及定應執行刑部分，均撤銷。
上開撤銷部分，李振宇犯恐嚇危害安全罪，處有期徒刑柒月。
其他上訴駁回。
上開撤銷改判之刑與上訴駁回部分所處之刑，有期徒刑部分應執
行有期徒刑伍年伍月。
    事  實
一、李振宇明知具殺傷力之槍、彈，為列管之違禁物，非經中央
    主管機關許可，不得持有，竟於民國105年間某日起，基於
    非法持有具殺傷力槍、彈之犯意，在臺南市○○區○○路000巷0
    0號住處附近，以新台幣（下同）3萬5000元之代價，向友人
    陳基福（已歿）購入具殺傷力之非制式手槍1支（槍枝管制
    編號0000000000）、非制式子彈4顆而非法持有。
二、109年12月31日23時許，李振宇因故與楊詠傑發生爭執，李
    振宇心生不悅，竟基於恐嚇之犯意，於翌日（110年1月1日
    ）5時46分許，利用與友人林建智、胞弟李進輝（另為不起
    訴處分）等人共同飲酒唱歌結束而搭乘不知情之方啟鑫所駕
    駛之車號000–0000號營業小客車返家途中，指示方啟鑫開往
    楊詠傑住處（即臺南市○○區○○街000巷00號，實際為楊詠傑
    胞兄楊竣凱住處）巷口，李振宇隨後持前揭槍、彈下車，並
    朝楊竣凱上開住處前門射擊子彈1發，致上開住處前門鋁窗
    毀損後，欲再射擊第2發時，因槍枝卡彈無法擊發，李振宇
    檢視完槍枝，再繞至楊竣凱上開住處後門，朝後門射擊，然
    該槍枝仍無法擊發，李振宇始搭乘前揭營業自小客車逃離現
    場。110年1月1日5時56分許，李振宇返家後，持前開槍枝朝
    天空射擊1發，確認該槍枝可擊發後，於同日5時59分許，再
    度騎乘機車至楊竣凱上開住處，朝後門射擊1發，致該後門
    玻璃破裂毀損，李振宇以上開加害生命、身體之事加以恐嚇
    ，楊竣凱心生畏懼，致生危害於安全。嗣經警到場處理，當
    場扣得未擊發之子彈1顆、彈殼1個、彈頭2顆等物，並調閱
    現場監視錄影紀錄，循線查獲上情。
三、案經楊竣凱訴由臺南市政府警察局歸仁分局報請臺灣臺南地
    方檢察署檢察官偵查起訴。
    理  由
壹、程序部分
一、被告經本院合法傳喚，此有本院送達證書1紙在卷可考（見
    本院卷第85頁），其無正當理由而不到庭，爰依刑事訴訟法
    第371條之規定，不待其陳述，逕行一造辯論而為判決。
二、證據能力部分
    本判決下列所引用被告以外之人於審判外之言詞及書面陳述
    ，經檢察官、被告及其辯護人於本院準備程序時均不爭執，
    同意作為證據使用（見本院卷第74頁），而本院審酌各該證
    據作成時之情況，均核無違法不當或證明力明顯過低之瑕疵
    ，亦認以其等作為證據應屬適當，是依刑事訴訟法第159條
    之5第1項之規定，認均有證據能力。其他憑以認定犯罪事實
    之非供述證據，亦無違反法定程序取得之情，依同法第158
    條之4規定之反面解釋，亦具證據能力。
貳、實體部分
一、認定犯罪事實所憑之證據及理由：
　　上揭犯罪事實，業據被告於本院行準備程序時均坦承不諱，
    為認罪之表示（見本院卷第72頁），核與證人即告訴人楊竣
    凱於警詢及原審之證述相符（見警卷第23至2頁、原審卷第1
    43至151頁），並據證人李進輝於警詢及偵查、以及證人楊
    詠傑、林建智、林宜慧、方啟鑫等人於警詢時證述在卷（見
    警卷第15至22、35至37、65至69、79至84、93至96頁、偵卷
    第13至15頁），並有現場蒐證照片、扣押筆錄、扣押物品目
    錄表及現場監視錄影翻拍照片在卷可參（見警卷第181至215
    、121至123、127、129至131、135、217至219、221至239頁
    ）。此外，復有非制式手槍1支、未擊發子彈1顆、彈殼1個
    、彈頭2顆等物扣案可佐，且上開手槍1支（槍枝管制編號00
    00000000）經送內政部警政署刑事警察局鑑定後，認均具有
    殺傷力，此亦有內政部警政署刑事警察局110年2月5日刑鑑
    字第1100006685號鑑定書1份在卷可參（見偵卷第121至124
    頁）。又被告原持有之4顆子彈，其中1顆射入告訴人楊竣凱
    住處客廳，並穿透前門鋁框（見警卷第207頁），足認子彈
    之穿透力已可造成人體的傷害，而具有殺傷力，故同批持有
    之另外3顆子彈，亦應認均有殺傷力。是本件事證明確，被
    告犯行，洵堪認定，應依法論科。
二、論罪：
　　按未經許可持有槍枝、子彈，其持有之繼續，為行為之繼續
    ，亦即一經持有該槍彈，罪即成立，至其持有行為終了時，
    均論為一罪，不得割裂(最高法院93年度台上字第187號判決
    要旨參照)。又持有手槍罪為繼續犯，於其終止持有之前，
    犯罪行為仍在繼續實施之中，其間法律縱有變更，但其行為
    繼續實施至新法施行以後，即無行為後法律變更之可言（最
    高法院102年度台上字第1305號判決意旨參照）。經查：被
    告是自105年間某日起至110年1月1日為警查獲時止，未經許
    可持有前開槍、彈，為繼續犯；而被告為警查獲前，槍砲彈
    藥刀械管制條例第7條、第8條雖於109年6月10日修正公布，
    於同年月12日施行，然被告之犯罪行為完結既繼續至持有行
    為終了時為止，從而被告所為，應適用修正後之槍砲彈藥刀
    械管制條例第7條第4項論處，無行為後法律變更之可言。故
    核被告本件所為，係犯槍砲彈藥刀械管制條例第7條第4項之
    非法持有非制式手槍罪、同條例第12條第4項之非法持有子
    彈罪、及刑法第305條之恐嚇危害安全罪。又被告以一持有
    行為，同時觸犯非法持有非制式手槍罪、及非法持有子彈罪
    ，為想像競合犯，應依刑法第55條前段之規定，從一重論以
    非法持有非制式手槍罪。另本件被告固二度持上開槍、彈前
    往告訴人楊竣凱之住家開槍，然因時間緊接，地點及手法相
    同，侵害之法益亦屬相同，顯係基於同一犯意所為，依一般
    社會通念，恐嚇危害安全罪部分，亦應論以接續犯之一罪。
    末被告所犯上開非法持有非制式手槍罪及恐嚇危害安全罪間
    ，因犯意各別，行為互殊，應予分論併罰。
參、本院撤銷改判部分（恐嚇危害安全罪）：
一、原審認被告涉犯恐嚇危害安全罪部分，事證明確，而予以論
    罪科刑，固非無見。惟查：刑事審判之量刑，在於實現刑罰
    權之分配的正義，故法院對科刑判決之被告量刑，應符合罪
    刑相當原則，使罰當其罪，以契合人民之法律感情，此所以
    刑法第57條明定科刑時應審酌一切情狀，尤應注意該條所列
    各款情形，以為科刑輕重之標準；犯罪所生之危險或損害、
    行為人犯罪後之態度，為刑法第57條第1項第9款、第10款所
    定量刑審酌事項之一，是行為人犯後悔悟之程度，是否力謀
    恢復原狀或與被害人達成和解，及其後是否能確實履行和解
    條件，以彌補被害人之損害，均攸關於法院判決量刑之審酌
    。經查：被告於原審時，業已與告訴人楊竣凱以8千元達成
    調解，並當場給付告訴人3千元等情，有臺灣臺南地方法院1
    10年度南司刑移調字第174號調解筆錄1份在卷可佐（見原審
    卷第185頁），然原判決未於量刑時併予審酌說明，自有未
    洽。被告上訴意旨指摘原判決此部分為不當，為有理由，應
    由本院將原判決撤銷改判，期臻適法。
二、爰以行為人之責任為基礎，審酌被告與告訴人楊竣凱間之關
    係，其犯本罪之動機、目的、手段，及其對告訴人楊竣凱住
    處2度開槍，對告訴人楊竣凱一家所造成心理上之恐懼危害
    甚鉅，且嚴重破壞社會治安，兼衡其素行、智識程度、家庭
    及經濟生活等狀況，暨其犯後已知坦承犯行，並與告訴人楊
    竣凱達成調解，態度尚可，非無悔意等一切情狀，量處如主
    文第二項所示之刑，以示懲儆。
肆、上訴駁回部分(非法持有非制式手槍、子彈罪）：
一、原審以被告涉犯槍砲彈藥刀械管制條例第7條第4項之非法持
    有非制式手槍罪、同條例第12條第4項之非法持有子彈等罪
    ，事證明確，予以論罪科刑，並審酌被告之前科素行，本案
    被告犯罪之動機、犯行、犯罪後態度、及持有槍彈並開槍之
    行為對社會之危害勝過單純之持有，兼衡酌被告之年齡、生
    活情況等一切情狀，量處有期徒刑5年4月，併科罰金新臺幣
    4萬元，併諭知罰金如易服勞役之折算標準。復敘明扣案之
    非制式手槍1枝（槍枝管制編號0000000000號，含彈匣1個）
    及子彈1顆，屬違禁物，均依刑法第38條第1項規定宣告沒收
    。經核此部分之認事用法，俱無不合，量刑及沒收亦均屬妥
    適。
二、被告上訴意旨主張：原審有未踐行告知被告罪名變更之違法
    、原審以被告之犯罪前科作為量刑基礎，違反重複評價禁止
    、及一罪不二罰或一事不再理等原則，並非妥適，且被告前
    無持有槍、彈之犯罪紀錄，是酒後一時衝動方觸犯刑典，犯
    後已尋求告訴人原諒，與告訴人達成和解並賠償，且被告與
    母親同住，家中需被告之經濟支援，請求依刑法第59條規定
    酌減其刑，及主張原審量刑過重，請求從輕量刑等語。然查
    ：（1）本件檢察官原起訴意旨即是認被告所為涉犯槍砲彈
    藥刀械管制條例第7條第4項之非法持有非制式手槍罪名，原
    審審判長開庭時亦對被告告知其犯罪之嫌疑及所犯罪名（詳
    如起訴書所載）等情，有原審審判筆錄在卷可參（見原審卷
    第141頁），是被告上訴理由以原審有未踐行告知被告罪名
    變更之違法云云，並無可採，應予駁回。（2）又原判決於
    量刑及處遇之說明時，雖以：①根據前科表的記載，被告過
    往曾有酒駕、傷害和賭博前科，不能認為是守法的公民等語
    ，然犯罪行為人之「品行」，既然同為刑法第57條第5款之
    科刑時所應審酌之事項之一，則以前科表顯現被告所犯之前
    案，作為評價被告過往品行之基礎，若未重複再依累犯之規
    定另予加重其刑，則應不至於違反重複評價禁止、及一罪不
    二罰或一事不再理等原則。查本件原判決所引用之被告前科
    ，均未另構成累犯加重事由，是原判決以此作為量刑時審酌
    被告品行之基礎，自尚無違法，故被告此部分之上訴意旨，
    亦無可採，應予駁回。（3）再按刑法第59條之酌量減輕其
    刑，必於犯罪之情狀可憫恕時，始得為之，必須犯罪另有特
    殊之原因與環境等等，在客觀上足以引起一般同情，認為即
    予宣告法定低度刑期尤嫌過重者，始有其適用。被告明知扣
    案之槍、彈，均具有殺傷力，卻僅因細故，即率爾二度前往
    告訴人楊竣凱之住家開槍，對告訴人楊竣凱一家之心理傷害
    及對社會秩序之危害甚鉅，犯罪情節不輕，難認有何客觀上
    足以引起一般同情而有情輕法重之情形，自無依刑法第59條
    規定減輕其刑之餘地。是被告上訴意旨，請求依刑法第59條
    規定酌減其刑，亦無可採。（4）再按量刑之輕重，係屬事
    實審法院得依職權自由裁量之事項，苟已斟酌刑法第57條各
    款所列情狀而未逾越法定刑度，不得遽指為違法（最高法院
    72年度台上字第6696號、75年度台上字第7033號判決意旨參
    照）；且在同一犯罪事實與情節，如別無其他加重或減輕之
    原因，下級審量定之刑，亦無過重或失輕之不當情形，則上
    級審法院對下級審法院之職權行使，原則上應予尊重（最高
    法院85年度台上字第2446號判決意旨參照）。經查，原審以
    被告之責任為基礎，詳予斟酌被告此部分犯罪之動機、目的
    、手段、所生損害、品行、智識程度、家庭及經濟、身心狀
    況、犯罪之態度等一切情狀，而為被告刑期之量定，已如前
    述，是原審已具體斟酌刑法第57條所列情形，且本件被告此
    部分之犯罪事實與情節同一，別無其他加重或減輕之原因，
    原審量定之刑亦無偏執一端或失之過重等不當情形，並符比
    例原則，故被告上訴意旨請求從輕量刑，亦無理由，應予駁
    回。
伍、定應執行刑：
　　原判決關於恐嚇危害安全之罪刑部份，業經本院撤銷改判，
    則本件定應執行刑之基準已有變更，自應由本院重定應執行
    刑。考量被告所犯上開二罪侵害法益之類型，並衡諸犯罪情
    節、模式等整體犯罪之評價以及上開罪行所反應出之被告人
    格特性等因素，衡酌刑罰手段之相當性，就被告所犯上開二
    罪之有期徒刑部分，定應執行刑如主文第四項所示。　　　
據上論斷，應依刑事訴訟法第371條、第368條、第369條第1項前
段、第364條、第299條第1項前段，判決如主文。
本案經檢察官吳毓靈提起公訴，檢察官王全成到庭執行職務。
中　　華　　民　　國　　110 　年　　11　　月　　30　　日
                  刑事第四庭    審判長法　官  郭玫利   
　　　　　　　　　　　　　　　　　　  法　官  陳金虎  
　　　　　　　　　　　　　　　　　　  法　官  林臻嫺
以上正本證明與原本無異。
除恐嚇罪部分不得上訴外，其餘部分如不服本判決應於收受送達
後20日內向本院提出上訴書狀，其未敘述上訴理由者，並得於提
起上訴後20日內向本院補提理由書（均須按他造當事人之人數附
繕本）「切勿逕送上級法院」。
　　　　　　　　　　　　　　　　　　　書記官  楊宗倫　　
中　　華　　民　　國　　110 　年　　11　　月　　30　　日
附錄本案論罪科刑法條：
槍砲彈藥刀械管制條例第7條第4項
未經許可，持有、寄藏或意圖販賣而陳列第 1 項所列槍砲、彈
藥者，處 5 年以上有期徒刑，併科新臺幣 1 千萬元以下罰金。
槍砲彈藥刀械管制條例第12條第4項
未經許可，持有、寄藏或意圖販賣而陳列子彈者，處 5 年以下
有期徒刑，併科新台幣 300 萬元以下罰金。
中華民國刑法第305條（恐嚇危害安全罪）
以加害生命、身體、自由、名譽、財產之事，恐嚇他人，致生危
害於安全者，處 2 年以下有期徒刑、拘役或 9 千元以下罰金。